【裁判字號】    88,訴,200
【裁判日期】    890118
【裁判案由】    侵權行為損害賠償
【裁判全文】
臺灣高等法院民事判決              八十八年度訴字第二○○號
      原      告  甲○○
      訴訟代理人  陳鄭權律師
      被      告  乙○○      .
右當事人間因過失傷害案件提起刑事附帶民事訴訟請求侵權行為損害賠償事件，經刑
事庭裁定移送前來，本院判決如左︰
    主      文
被告應給付原告新臺幣貳拾捌萬陸仟捌佰參拾元，及自八十八年七月二十三日起至清
償日止按年息百分之五計算之利息。
原告其餘之訴駁回。
訴訟費用由被告負擔三分之一，餘由原告負擔。
    事      實
甲、原告方面：
一、聲明：求為判決：
(一)、被告應給付原告新台幣（下同）七十四萬八千六百六十元，及自起訴狀繕本送
      達之翌日起至清償日止，按年息百分之五計算之利息。
(二)、訴訟費用由被告負擔。
二、陳述：
(一)、被告於民國八十七年九月二十七日中午十二時五分許，駕駛ＫＨ－０八九九號
      自用小客車，沿屬支線道之桃園縣平鎮市○○路○段一九三巷往復興街方向行
      駛，途經該路與屬幹線道之復興街無號誌交岔路口，車行速限為時速四十公里
      以下之路段，欲左轉進入復興街往廣德街方向行駛，本應注意汽車行經無號誌
      之交岔路口，支線道車應暫停讓幹線道車先行，而依當時情形並無不能注意之
      情事，竟疏未注意在交岔路口前暫停以讓屬幹線道之復興街上之車輛優先通行
      ，即冒然駛入路口進行左轉。適原告駕駛車牌號碼ＨＹＢ－六０三號重型機車
      ，沿復興街往文化路方向行駛，於路口內與被告所駕之自小客車發生碰撞，致
      原告受有右足第五蹠骨折、右踝關節挫傷合併腓骨長、短肌異位之傷害，而被
      告之刑事責任，已由鈞院依過失傷害罪判處有期徒刑二月確定在案。
(二)、按依民法第一百八十四條規定，被告對原告因本件車禍所造成之損害，應負損
      害賠償之責任，茲將原告所受之損害，列舉如下：
１、醫藥費部分：計支出三萬二千四百十元。
２、工作損失部分：原告受傷前在巴黎婚紗攝影社擔任首席攝影師，每月薪資五萬元
    ，其中底薪三萬五千元，有八十七年度七至九月扣繳憑單可證，另在瑞豐水膠廠
    股份有限公司  (下稱瑞豐公司)兼差，八十七年度之年薪為十九萬五千五百元，
    月薪為一萬六千二百五十元，故每月之薪資總額為六萬六千二百五十元。原告於
    八十七年九月二十七日車禍就醫，八十八年六月十五日又回醫院住院拔除併金屬
    內固定，八十八年六月十九日出院後，又繼續門診，直至八十八年六月二十七日
    才開始上班工作，共計九個月無法工作，薪資之損失為五十九萬六千二百五十元
    。
３、增加生活上支出部分：支出三萬元。
４、精神慰撫金部分：被告於八十七年九月二十七日發生車禍至今，身體及精神均受
    嚴重打擊，異常痛苦，請求被告給付精神慰撫金九萬元。
５、合計損害額為七十四萬八千六百六十元。
三、證據：提出國華診所診斷證明書、收據、財團法人振興復健醫學中心 (下稱振興
    醫院)診斷證明書、收據、工作薪資證明、所得稅扣繳憑單、計程車收據為證。
乙、被告方面：
一、聲明：求為判決：
(一)、原告之訴駁回。
(二)、訴訟費用由原告負擔。
二、陳述：
    被告未開快車，亦沒喝酒，係原告撞被告，被告沒有過失，是原告有錯，發生車
    禍時，原告以哀求之眼光看被告，被告不忍心而送原告去醫院，原告卻以為被告
    送他去醫院就醫而錯在被告。
丙、本院依職權調閱台灣桃園地方法院檢察署八十八年度偵字第二四七一號、台灣桃
    園地方法院八十八年度交易字第一三五號及本院八十八年度交上易字第二八一號
    過失傷害案卷宗，並向財團法人振興復健醫學中心函查原告之病情。
    理      由
一、本件原告主張：被告於八十七年九月二十七日中午十二時五分許，駕駛ＫＨ－０
    八九九號自用小客車，沿屬支線道之桃園縣平鎮市○○路○段一九三巷往復興街
    方向行駛，途經該路與屬幹線道之復興街無號誌交岔路口，車行速限為時速四十
    公里以下之路段，欲左轉進入復興街往廣德街方向行駛，本應注意汽車行經無號
    誌之交岔路口，支線道車應暫停讓幹線道車先行，而依當時情形並無不能注意之
    情事，竟疏未注意在交岔路口前暫停以讓屬幹線道之復興街上之車輛優先通行，
    即冒然駛入路口進行左轉。適原告駕駛車牌號碼ＨＹＢ－六０三號重型機車，沿
    復興街往文化路方向行駛，於交叉路口內與被告所駕之自小客車發生碰撞，原告
    受有右足第五蹠骨折、右踝關節挫傷合併腓骨長、短肌異位之傷害，而被告之刑
    事責任，已由刑事庭依過失傷害罪判處有期徒刑二月確定在案，依民法第一百八
    十四條規定，被告對原告因本件車禍所造成之損害，即應負損害賠償責任。原告
    因本件車禍支出醫藥費三萬二千四百一十元、工作損失五十九萬六千二百五十元
    、增加生活上支出三萬元，又被告因本件車禍，身體及精神均受嚴重傷害，被告
    應給付精神慰撫金九萬元，合計七十四萬八千六百六十元，爰提起本訴，求為命
    被告應如數給付並加計法定遲延利息之判決。
二、被告則以：被告未開快車，亦沒喝酒，係原告駕駛之機車撞被告駕駛之自用小客
    車，被告沒有過失，車禍發生時，因原告以哀求之眼光看被告，被告乃不忍心而
    將之送醫，詎料原告卻以為被告將其送醫係有過失而請求被告賠償，實無理由，
    且原告請求金額過高，被告亦無力負擔等語置辯。
三、查原告主張被告於八十七年九月二十七日中午十二時五分許，駕駛ＫＨ－０八九
    九號自用小客車，沿屬支線道之桃園縣平鎮市○○路○段一九三巷往復興街方向
    行駛，途經該路與屬幹線道之復興街無號誌交岔路口，竟疏未注意在交岔路口前
    暫停以讓屬幹線道之復興街上車輛優先通行，即冒然駛入路口進行左轉，適伊駕
    駛車牌號碼ＨＹＢ－六０三號重型機車，沿復興街往文化路方向行駛，於交叉路
    口內與被告所駕駛之自用小客車發生碰撞，伊受有右足第五蹠骨折、右踝關節挫
    傷合併腓骨長、短肌異位之傷害等事實，已據提出國華診所及振興醫院之診斷證
    明書等文件為證，且經本院向振興醫院函調原告之病歷查明無訛，堪信原告有關
    車禍受傷之主張為真正。又查車輛行至無號誌之交岔路口時，支線道車應暫停讓
    幹線道車先行，道路交通安全規則第一百零二條第一項第二款定有明文。本件被
    告當時係駕車沿民族路二段一九三巷道行駛，原告則行駛在復興街上，為市區○
    ○道路，是依二條道路所承擔之交通運輸功能而言，民族路二段一九三巷應係支
    線道，復興街則為幹線道。因之，被告沿巷道行車擬進入本件肇事之交岔路口時
    ，依法即應注意屬幹線道之復興街上是否有來車，並讓來車優先通行，參以被告
    於其被訴過失傷害一案偵查中自承：「我當時由民族二段一九三巷道準備左轉復
    興街，我有看到告訴人機車直行」等語觀之 (見台灣桃園地方法院檢察署八十八
    年度偵字第二四七一號卷第六頁) ，被告當時並非不能注意復興街上之車行狀況
    ，是其疏未注意及此，冒然駕車跨越復興街之路面邊線進入路口，侵及復興街上
    來車之優先通行，造成路障而發生本件車禍，其有過失甚明。此外，被告之刑事
    責任經起訴後，已由本院刑事庭以八十八年度交上易字第二八一號刑事判決依過
    失傷害罪判處有期徒刑二月確定在案，復經本院調閱台灣桃園地方法院檢察署八
    十八年度偵字第二四七一號、台灣桃園地方法院八十八年度交易字第一三五號及
    本院八十八年度交上易字第二八一號過失傷害一案卷宗查明無誤。益見被告之過
    失行為與原告之受傷害間有相當因果關係存在，原告主張被告應負侵權行為損害
    賠償責任，即屬可採。茲就原告請求被告損害賠償之項目及金額審究如下：
(一)、醫療費部分：原告主張伊因車禍受傷，支出醫療費三萬二千四百十元，被告應
      為給付等情，提出國華診所、振興醫院診斷證明書及收據為證，並為被告所不
      爭執，自屬治療上之必要費用，是以原告此部分之請求，即屬可採。
(二)、工作損失部分：原告主張伊受傷前在巴黎婚紗攝影社擔任首席攝影師，每月薪
      資五萬元，其中底薪三萬五千元，另在瑞豐公司兼差，每月薪資一萬六千二百
      五十元，故每月之薪資總額為六萬六千二百五十元，自八十七年九月二十七日
      車禍受傷起至八十八年六月二十六日止，共計九個月無法工作，薪資損失為五
      十九萬六千二百五十元，被告應為給付等情，已據提出前開診斷證明書、工作
      薪資證明、所得稅扣繳憑單為證，且振興醫院八十八年十月二十日 (88)振醫
      字第一一五二號函亦載明：「張君 (即原告)於本院住院期間為八十七年九月
      二十七日至八十七年十月七日、八十八年六月十五日至八十八年六月十九日，
      張君右足骨折，已逾一年，應可工作」等情 (見本院卷第一八頁)，是以原告
      主張受傷後有九個月之期間不能工作，即非無稽。惟原告自八十七年七月起九
      月止在巴黎婚紗攝影社領取之薪資係十萬五千元，即每月薪資三萬五千元，有
      其提出而為被告所不爭執之所得稅扣繳憑單可稽，原告主張月薪五萬元，其就
      超過三萬五千元部分，並未舉證以實其說，自不足採；至於在瑞豐公司兼差，
      每月薪資一萬六千二百五十元，有原告所提出而為被告所不爭執之工作薪資證
      明可憑，自堪信為真正，是以原告每月薪資總和應為五萬一千二百五十元，其
      請求九個月無法工作之薪資損失四十六萬一千二百五十元 (計算式：51250×9
      ＝461250)，即屬正當，逾此部分之請求，即非正當。
(三)、增加生活上支出部分：原告主張受傷後，搭計程車就醫，費用三萬元，屬增加
      生活上之支出，被告應為給付等情，已據提出被告所不爭執之計程車收據為證
      ，且原告確因本件車禍而右足骨折，有振興醫檢送之病歷可資佐證，則其搭計
      程車就醫，自有必要，是以原告請求被告給付此部分增加生活上之支出，亦屬
      可採。
(四)、精神慰撫金部分：本件原告受有右足第五蹠骨折、右踝關節挫傷合併腓骨長、
      短肌異位之傷害，肉體、精神確受極大痛若，本院斟酌實際情況及兩造之身分
      、地位、經濟能力等，認為原告請求九萬元之精神慰撫金，尚嫌過高，應認其
      精神損害以五萬元為適當，逾此數額之請求，即非正當。
四、次按汽車行駛時，駕駛人應注意車前狀況，並隨時採取必要之安全措施，汽車行
    經無號誌之交岔路口，應減速接近，作隨時停車之準備，道路交通安全規則第九
    十四條第三項、第九十三條第一項第四款亦有明定。原告駕駛機車行經前揭路口
    ，並未注意車前狀況，已據其於被告被訴過失傷害一案偵查中陳明在卷（見前開
    偵查卷第六頁），且原告於原法院刑事庭審理時亦陳稱其駕駛之機車因煞車不及
    而撞及被告駕駛之自用小客車等語 (見台灣桃園地方法院八十八年度交易字第一
    三五號卷第一九頁反面) ，顯見其行車接近路口，並未依規定減速慢行，作隨時
    停車之準備，堪認原告就本件車禍之發生，亦與有過失。依兩造過失之程度觀之
    ，應以各負擔百分之五十過失責任為適當，過失相抵，被告僅應負擔百分之五十
    之損害賠償責任。是以原告請求被告給付二十八萬六千八百三十元【計算式：
    (32410＋461250＋30000＋50000)÷2＝286830】，及自起訴狀繕本送達之翌日即
    八十八年七月二十三日起至清償日止按年息百分之五計算之利息，即有理由，應
    予准許，逾此範圍之請求，即無理由，應予駁回。
據上論結，本件原告之訴為一部有理由、一部無理由，依民事訴訟法第七十九條但書
，判決如主文。
中      華      民      國    八十九    年      一      月      十八    日
                                臺灣高等法院民事第八庭
                                    審判長法  官  鄭  三  源
                                          法  官  郭  松  濤
                                          法  官  黃  豐  澤
右正本係照原本作成。
不得上訴。
中      華      民      國    八十九    年      一      月      二十    日
                                          書記官  高  柑  柏


司法院資訊處製作；財團法人民間司法改革基金會備份。
